【裁判字號】    90,交訴,105
【裁判日期】    900822
【裁判案由】    業務過失致死
【裁判全文】
臺灣屏東地方法院刑事判決                          九十年度交訴字第一五號
    公  訴  人  臺灣屏東地方法院檢察署檢察官
    被      告  丙○○
右列被告因業務過失致死案件，經檢察官提起公訴（九十年度偵字第二○八九號），
本院判決如左：
    主  文
丙○○服用酒類，不能安全駕駛動力交通工具而駕駛，處有期徒刑肆月，如易科罰金
以參佰元折算壹日；又從事業務之人，因業務上之過失致人於死，處有期徒刑陸月，
如易科罰金，以參佰元折算壹日；應執行有期徒刑捌月，如易科罰金以參佰元折算壹
日，緩刑貳年。
    事  實
一、丙○○平日駕駛其所有無牌照之拼裝貨車受僱於人，負責載運廢土石之工作，為
    從事駕駛業務之人。其於民國九十年三月二十七日下午五時許，在屏東縣枋山鄉
    加祿村某處與友人共飲保力達酒，明知酒後不得駕車，飲畢後且已達不能安全駕
    駛汽車之情況，仍即時駕駛上開拼裝貨運由屏東縣加祿村沿台一線省道往屏東縣
    枋山鄉由北往南行駛，迨於當日下午五時三十五分許，途經台一線省道與屏東縣
    枋山鄉○○路○○路口時，本應注意汽車駕駛人行經無號誌之交岔路口時應減速
    行，作隨時停車之準備、汽車行駛時，駕駛人應注意車前行車狀況，隨時採取必
    要之安全措施及飲酒後吐氣所含酒精成份超過每公升零點二五毫克以上者，不得
    駕車等規定，而依當時之天候、路況、視線等情形，又無不能注意之情事，竟因
    酒精力之影響疏於注意車前狀況，復未減速而以時速約六十公里之速度自上開路
    口欲轉入枋山路直行，適有楊長雄駕駛車號ＺＡＬ--五七七號輕型機車沿枋山路
    對向駛至上開路口時，亦疏未注意車前狀況欲左駛橫越枋山路，丙○○見狀已煞
    車不及，其所駕駛汽車車頭左中側部位撞擊楊長雄駕駛機車車頭部位，並拖行約
    六．四公尺始行停止，楊長雄因致受有腦挫傷併胸腔內出血之傷害。丙○○肇事
    後，隨即請人通知救護車到場救護，並報警處理，於警方未發覺其係肇事者前，
    主動表明其駕車肇車，進而接受裁判。惟楊長雄終因傷重於九十年三月二十七日
    下午六時十八分死亡。丙○○於當日晚上七時二十五分經警檢測其吐氣所含酒精
    濃度高達每公升○．七五毫克。
二、案經屏東縣警察局枋寮分局報告及臺灣屏東地方法院檢察署檢察官相驗後自動檢
    舉偵查起訴。
    理  由
一、訊據被告丙○○坦認有於右揭時地酒後駕車，嗣與被害人楊長雄車禍致被害人死
    亡之事實不諱，然矢口否認有何公共危險及業務過失致死之犯行，辯稱：伊當時
    神智清醒，看到枋山路上楊長雄騎車對向而來，轉彎時並有減速慢行，因楊長雄
    騎車橫越枋山路始發生車禍云云。經查，右揭被告酒後駕車肇事致被害人死亡之
    事實，業據被害人家屬乙○○指訴明確，核與證人即當時到場處理車禍之警員甲
    ○○證述之情節相符，並有道路交通事故調查報告表暨所附事故現場圖、現場及
    車損相片、酒精濃度測試紀錄表一紙等件附卷可稽。而被害人因本件車禍傷重不
    治死亡，亦經檢察官督同法醫師相驗屬實，製有勘驗筆錄、相驗屍體證明書、驗
    斷書等件在卷可佐。次查，依現場相片所示本件肇事路段寬廣，視野良好，被告
    自承於案發前目視枋山路時看見被害人騎車對向而來還有一段距離，嗣欲轉入枋
    山路觀看後視鏡後，再向前看時已然煞車不及等語，惟駕車欲轉彎時觀看後視鏡
    來車狀況，衡情一瞬間即得明瞭。被告於案發前判斷前車尚有一段距離，豈會於
    轉頭觀看後視鏡後，前車旋行而至，顯然被告上開車行之判斷，容有誤失。再查
    ，本件案發現場道路為雨後潮濕之瀝青路面，有現場相片在卷可佐。被告肇事後
    經警測量其煞車痕加計拖行機車之刮地痕跡長達二十九．八公尺（二十三．四公
    尺加六．四公尺），亦經道路交通事故調查報告表所附事故現場圖載明，核依卷
    附汽車煞車距離、行車速度及道路摩擦係數對照表，堪認被告案發當時轉彎進入
    上開路口時超過時速六十公里速度之事實，是被告所辯有減速慢行云云，已有可
    疑，且縱案發當時因欲轉彎有所減速，核以上開速度，難以認定為減速慢行，另
    參照案發時二車距離不長，被告上開之車行速度亦無足供其為隨時停車之準備，
    是其辯稱有減速慢行云云，亦無足信。
二、按汽車駕駛人行經無號誌之交岔路口時應減速慢行，作隨時停車之準備、汽車行
    駛時，駕駛人應注意車前行車狀況，隨時採取必要之安全措施及汽車駕駛人飲酒
    後其吐氣所含酒精成份超過每公升零點二五毫克以上者，不得駕車，道路交通安
    全規則第九十三條第一項第四款、第九十四條第三項及同規則第一百十四條第二
    款分別定有明文。查前開肇事路段核依現場相片所示，為無號誌之交岔路口。而
    被告肇事後當日晚上七時二十五分許經檢測其吐氣中所含酒精濃度為每公升○．
    七五毫克，有酒精濃度測試表在卷足憑，洵認其於當日下午五時許駕車時其吐氣
    所含酒精濃度亦遠高於法定每公升零點二五毫克之量。是被告於右揭時、地駕車
    本應注意上揭規定，而依當時之天候、路況、視線均良好並無不能注意之情事，
    其竟於酒後駕車行經交岔路口未減速慢行，復未注意車前狀況而肇事，其有過失
    ，甚為明顯，本件經送臺灣省高屏澎區車輛行車事故鑑定委員會鑑定結果亦認被
    告酒醉駕駛併裝車無號誌岔路口未減速慢行為肇事原因，有鑑定結果在卷可佐。
    而被害人確因本件車禍受有腦挫傷併胸腔內出血傷重死亡，則被告之過失行為與
    被害人死結果間有相當因果關係，堪予認定。
三、另酒精對中樞神經系統有麻醉作用，將導致人對外界事物狀況之知覺減緩及認知
    功能短暫性缺損，駕駛人對移動景物的追蹤、經強光照射後的視力恢復、監視四
    週之注意等，其反應能力均有降低（參照臺北醫學院附設醫院精神科主任蔡尚穎
    所著「酒精對人體生理與行為之影響」一文），而被告肇事後約一時五十分許，
    經檢測其吐氣所含酒精濃度高達每公升○．七五毫克，已逾吐氣所含酒精濃度每
    公升○點二五毫克之規定甚多。而吐氣所含酒精濃度每公升○．七五毫克至○．
    八五毫克間，駕駛肇事率為未飲酒者之二十五倍以上，其人並有情緒起伏大，步
    態不穩、肢體協調、平衡感與判斷力障礙度升高及眼球震、說話不清、失憶等情
    狀（參照蔡尚穎所著上揭前文及中央警察大學交通學系暨交通管理研究所蔡志中
    教授所製「酒精濃度與肇事率之關係」表），參照本件被告於肇事彼時並無不能
    注意之情事，被告竟未能注意，而與被害人發生車禍之事實，其因酒精力作用，
    已不能為安全駕駛，灼然甚明。
綜上，罪證明確，被告過失致死及公共危險之犯行，洵足認定。
四、被告平日駕駛其所有之拼裝貨車受僱於人，負責載運廢土石工作之事實，業據被
    告坦認在卷，為從事駕駛業務之人。是核其所為，係犯刑法第一百八十五條之三
    之服用酒類不能安全駕駛動力交通工具而駕駛罪及第二百七十六條第二項之過失
    致人於死罪。所犯上開二罪間，犯意各別，行為不同，應予分論併罰。所犯業務
    過失致死部分，應依道路交通管理處罰條例第八十六條第一項規定，加重其刑至
    二分之一。又其車禍肇事後，於有偵查犯罪權限之機關或人員尚不知為何人肇事
    前，向到場員警坦承肇事，嗣並接受裁判一節，業據證人即屏東縣警察局枋寮分
    局枋山分駐所警員甲○○到庭證述明確，則業務過失致死部分應依刑法第六十二
    條前段之自首規定，減輕其刑，此部分犯行，同時有刑之加重及減輕，依刑法第
    七十一條第一項之規定，先加後減之。審酌被告酒後已不能安全駕駛仍執意駕車
    ，對交通用路人之安全構成莫大威脅，終因肇事致人於死，造成之損害重大、其
    過失程度、已與被害人家屬達成和解，有和解書在卷可佐及犯後態度等一切情狀
    ，爰各量處如主文所示之刑，並均諭知易科罰金之折算標準，定其應執行之刑後
    諭知易科罰金之折算標準，以示警惕。末查被告前未曾受任何有期徒刑以上刑之
    宣告，此有臺灣屏東地方法院檢察署刑案資料查註紀錄表一紙附卷可憑，其經此
    偵、審程度及刑之宣告，自當知所警惕而無虞再犯，本院綜核各情認上開有期徒
    刑之宣告，已足策其自新，所宣告之刑，以暫不執行為適當，併依法諭知緩刑二
    年，用啟向上。
據上論斷，應依刑事訴訟法第二百九十九條第一項前段，道路交通管理處罰條例第八
十六條第一項，刑法第一百八十五條之三、第二百七十六條第一項、第五十一條第五
款、第四十一條第一項、第六十二條前段、第七十四條第一款，罰金罰鍰提高標準條
例第一條前段、第二條，判決如主文。
本案經檢察官趙燕利到庭執行職務。
中      華      民      國      九十      年      八      月  二十二    日
                                      臺灣屏東地方法院刑事第二庭
                                          法  官  林昌義
右正本證明與原本無異。
對於本判決如有不服應於收受送達後十日內向本院提出上訴書狀上訴於台灣高等法院
高雄分院並按他造當事人之人數附具繕本。
                                          書記官  薛慧茹
中      華      民      國      九十      年      八      月  二十二    日
附錄本判決論罪之法條：
刑法第一百八十五條之三
服用毒品、麻醉藥品、酒類或其他相類之物，不能安全駕駛動力交通工具而駕駛者，
處一年以下有期徒刑、拘役或三萬元以下罰金。
刑法第二百七十六條第二項
從事業務之人，因業務上之過失犯前項之罪者，處五年以下有期徒刑或拘役，得併科
三千元以下罰金。


司法院資訊處製作；財團法人民間司法改革基金會備份。
